臺灣新竹地方法院刑事判決
110年度交訴字第94號
公  訴  人  臺灣新竹地方檢察署檢察官
被      告  彭及海


選任辯護人  法律扶助基金會黃柏彰律師                
上列被告因公共危險等案件，經檢察官提起公訴（110年度偵字
第7626號），本院依簡式程序判決如下：
    主  文
彭及海犯未指定犯人誣告罪，處拘役參拾日，如易科罰金，以新
臺幣壹仟元折算壹日；又犯妨害公務執行罪，處拘役肆拾日，如
易科罰金，以新臺幣壹仟元折算壹日；又犯妨害公眾往來安全罪
，處拘役伍拾伍日，如易科罰金，以新臺幣壹仟元折算壹日。應
執行拘役壹佰貳拾日，如易科罰金，以新臺幣壹仟元折算壹日。
    事  實
一、彭及海分別起意為下列犯行：
㈠、明知新竹縣○○鎮○○里○○路00號附近並無鬥毆事件發生，其亦
    無遭人毆打傷害，竟基於未指定犯人而誣告犯罪之接續犯意
    ，於民國110年3月29日22時許，要求吳清河配合假裝打架鬧
    事，並於同日22時41分許，以其手機門號0000000000號撥打
    電話至新竹縣政府警察局新埔分局褒忠派出所謊稱上址發生
    鬥毆之不實事項，嗣經住於上址附近之北平里里長主動通知
    派出所現場並無鬥毆。彭及海承前犯意，又於同日23時12分
    許使用上開門號撥打電話至新竹縣政府警察局新埔分局褒忠
    派出所訛稱自己於上址遭不明人士毆打，以此方式未指定犯
    人，向該管公務員誣告不特定之人犯罪，嗣新竹縣政府警察
    局新埔分局褒忠派出所警員歐宥廷乃駕駛編號705號巡邏車
    駛前往查訪。
㈡、彭及海見巡邏車駛至，旋與吳清河佯裝推擠及作勢毆打，歐
    宥廷到場見狀上前勸阻，吳清河即先行離開。彭及海明知隻
    身前來之歐宥廷係依法執行職務之公務員，竟於同日23時27
    分許，基於妨害公務之犯意，目露兇光瞪視，以食指及中指
    指向歐宥廷並步步逼近恫稱：「只剩下我們2人了，你小心
    一點」等語，致歐宥廷心生畏懼並請求派出所派員支援，以
    此脅迫方式妨害歐宥廷執行公務。
㈢、彭及海見歐宥廷請求支援後立即示弱，歐宥廷遂認狀況排除
    欲駕駛上開巡邏車駛至該南平路斜坡路段上方迴轉離開現場
    。詎彭及海明知該路段道路乃供人車通行，任意佔用道路將
    致參與使用該道路車輛產生往來之危險，亦能預見此舉極易
    造成來車因閃避致生事故而有死傷，仍基於妨害公眾往來安
    全之犯意，於同日23時55分許，將身體橫趴於南平路下坡路
    段中央雙黃線上，並隨著歐宥廷所駕駛、欲繞過其身軀之巡
    邏車行進方向左右移動身軀，阻擋歐宥廷駕車離開而被迫停
    駛於南平路上。嗣時任新竹縣政府警察局新埔分局褒忠派出
    所副所長洪永承駕駛編號712號巡邏車前來支援，因視線受
    上開編號705號巡邏車大燈而產生眩光，致未及發現橫躺馬
    路、佔據一半車道之彭及海，不慎輾壓其身體致其受有傷害
    。　　　　
二、案經新竹縣政府警察局新埔分局報告臺灣新竹地方檢察署檢
    察官偵查起訴。
    理  由
一、本件被告彭及海所犯未指定犯人誣告、妨害公務及妨害公共
    往來安全等罪，均非死刑、無期徒刑、最輕本刑為3年以上
    有期徒刑之罪，被告於本院準備程序進行中，就被訴事實均
    為有罪之陳述，經本院認合於刑事訴訟法第273條之1第1項
    之規定，裁定進行簡式審判程序。
二、認定犯罪事實所憑之證據及認定之理由：
　　上揭犯罪事實，業據被告於本院準備程序及簡式審判程序中
    均坦承不諱(本院卷第103頁至第104頁、第127頁)，核與證
    人吳清河(偵卷第30頁至第31頁、第54頁)、彭瑞玲(偵卷第2
    6頁至第27頁、第53頁反面至第54頁)、歐宥廷(偵卷第21頁
    至第22頁、第54頁反面至第55頁)、洪永承(偵卷第23頁至第
    25頁、第55頁)於警詢及偵訊中之證述情節大致相符，並有
    彭及海致電新竹縣政府警察局新埔分局褒忠派出所對話錄音
    譯文及電話報案電腦紀錄、警員密錄器畫面各1份、巡邏車
    行車紀錄器及現場監視器錄影畫面之翻拍照片數張、本院勘
    驗現場監視錄影光碟筆錄暨擷取畫面數張附卷可稽(偵卷第3
    3頁至第38頁、本院卷第102頁至第103頁、第111頁至第119
    頁)。是被告任意性之自白，確與事實相符，堪予採信，自
    應依法論科。
三、論罪科刑：
㈠、核被告就犯罪事實欄㈠所為，係犯刑法第171條第1項未指定犯
    人誣告罪，又被告先後撥打2次電話至新竹縣政府警察局新
    埔分局褒忠派出所謊稱發生鬥毆，並遭不明人士毆打，主觀
    上係基於單一決意，而分別於密切接近之時間、地點實施，
    侵害同一法益，各行為之獨立性極為薄弱，依一般社會健全
    觀念，在時間差距上，難以強行分開，故應評價為接續犯，
    而論以一罪；就犯罪事實欄㈡所為，係犯刑法第135條第1項
    之妨害公務執行罪(起訴書犯罪事實及論罪法條贅載部分，
    業經蒞庭公訴人當庭更正)。
㈡、按刑法第185條第1項妨害公眾往來安全罪，係採具體危險說
    ，祇須損壞、壅塞之行為，造成公眾往來危險之狀態為已足
    ，不以全部損壞、壅塞或發生實害為必要。又所謂「致生往
    來之危險」，乃指損壞、壅塞陸路等公眾往來之設備，或以
    他法所為結果，致使人、車不能或難予往來通行，如必欲通
    行，將使人、車可能發生危險，亦即在客觀上祇須此等行為
    ，有發生公眾往來危險狀態之存在，自屬妨害交通之安全，
    即成立本罪（最高法院101年度台上字第2375號判決意旨參
    照）。而該條所規定之「他法」，係指除損壞、壅塞以外，
    其他凡足以妨害公眾往來通行之方法皆是。經查，被告
　　將身體橫趴於南平路下坡路段中央雙黃線上，並隨著歐宥廷
    所駕駛之巡邏車行進方向移動身軀等方式佔據路面，致歐宥
    廷深懼輾壓被告而難以前行，顯已足生其他車輛往來之公共
    危險無疑，是核被告就犯罪事實欄㈢所為，係犯刑法第185條
    第1項之妨害公眾往來安全罪。
㈢、又犯刑法第171條第1項之罪，於所誣告之案件裁判確定前自
    白者，減輕或免除其刑，刑法第172條定有明文。而該條所
    稱裁判確定前，除指經檢察官起訴而尚未經裁判確定者外，
    並包括「案件未經檢察官起訴繫屬於法院而終結之情形（例
    如經檢察官處分不起訴、緩起訴或行政簽結等情形）」(最
    高法院105年度台上字第2450號判決意旨參照)。經查，被告
    以犯罪事實欄㈠所示之方式誣告他人涉嫌犯罪，嗣經警員通
    知證人吳清河、彭瑞玲到案說明後，即發覺被告涉有本件誣
    告罪嫌，並移送檢察官偵辦，而被告亦於本院準備程序、簡
    式審判程序時坦承本件誣告犯行，於此時其所誣告之案件並
    無進行何等裁判程序，復無任何人因被告之誣告行為而受刑
    事訴追，揆諸前揭說明，應認被告所犯之未指定犯人誣告罪
    係於其所誣告之案件裁判確定前自白本案誣告犯行，而應依
    刑法第172條減輕其刑。
㈣、被告就上開所犯3罪間，犯意各別，行為互異，應予分論併罰
    。
㈤、爰以行為人之責任為基礎，審酌被告自認與新竹縣政府警察
    局新埔分局褒忠派出所警員有糾紛，因而心生不滿，遂杜撰
    不實事實，無端致偵查機關發動無益之調查，並有使他人受
    訴追及入罪之可能，虛耗警政及司法資源，漠視國家司法權
    之行使，嗣見歐宥廷獨自前來查訪，未能體認公務員依法執
    行職務乃代表國家行使公權力，恣意對警員實施脅迫行為，
    侵害公務員執法尊嚴及藐視、挑戰執法公權力，又於歐宥廷
    駕駛巡邏車欲離去時，無視其他用路人之安危，違規橫趴於
    道路雙黃線上，致歐宥廷難以前行，嗣導致前來支援之巡邏
    車不慎輾壓致生事故，已嚴重危害公眾往來安全，其心態、
    手段均屬可議，應予非難，然被告終能於本院審理時坦認犯
    行，知所悔悟之犯後態度，且因本案所受傷勢非輕，已得相
    當教訓，又因假釋期間及身體狀況非佳致工作難尋，暨其自
    述國中畢業之智識程度、目前無業、已婚，但太太已經過世
    ，育有1名子女，現獨居，經濟狀況不佳，需依靠社會補助
    ，右眼視力為0.6、左眼視力僅為可見手動，領有中度身心
    障礙證明手冊之家庭生活狀況等一切情狀，量處如主文所示
    之刑，並諭知易科罰金之折算標準。另就拘役部分定應執行
    刑及諭知易科罰金之折算標準。  
據上論斷，應依刑事訴訟法第273條之1第1項、第299條第1項前
段，判決如主文。
本案經檢察官林佳穎提起公訴，檢察官劉正祥到庭執行職務。
中　　華　　民　　國　　111 　年　　1 　　月　　4 　　日
                  刑事第二庭    法　官　楊數盈
以上正本證明與原本無異。　　　　　　　　　
如不服本判決應於收受判決後20日內向本院提出上訴書狀，並應
敘述具體理由。其未敘述上訴理由者，應於上訴期間屆滿後20日
內向本院補提理由書(均須按他造當事人之人數附繕本)「切勿逕
送上級法院」。
中　　華　　民　　國　　111 　年　　1 　　月　　4 　　日
                                書記官  陳采薇
附錄本案論罪科刑法條：
中華民國刑法第135條第1項
對於公務員依法執行職務時，施強暴脅迫者，處3年以下有期徒
刑、拘役或30萬元以下罰金。
中華民國刑法第171條第1項
未指定犯人，而向該管公務員誣告犯罪者，處1年以下有期徒刑
、拘役或9千元以下罰金。
中華民國刑法第185條第1項
損壞或壅塞陸路、水路、橋樑或其他公眾往來之設備或以他法致
生往來之危險者，處5年以下有期徒刑、拘役或1萬5千元以下罰
金。